【裁判字號】    98,交聲,3346
【裁判日期】    980930
【裁判案由】    交管條例聲異
【裁判全文】
臺灣板橋地方法院交通事件裁定
原處分機關  交通部公路總局臺北區監理所板橋監理站
異  議  人
即受處分人  甲○○
上列異議人即受處分人因違反道路交通管理處罰條例案件，對於
交通部公路總局臺北區監理所板橋監理站民國98年 8月12日所為
之板監裁字第裁 41－C00000000號處分，聲明異議，本院裁定如
下：
    主  文
異議駁回。
    理  由
一、按汽車（包括機器腳踏車）駕駛人，行經有燈光號誌管制之
    交岔路口闖紅燈者，處新臺幣（下同）一千八百元以上五千
    四百元以下罰鍰。又汽車駕駛人有上開違規情形者，除依原
    條款處罰鍰外，並予記違規點數三點，原處分機關裁決時之
    道路交通管理處罰條例第五十三條第一項、第六十三條第一
    項第三款分別定有明文。
二、本件原處分認異議人即受處分人甲○○駕駛車號FD七─一一
    九號重型機車，於民國九十七年五月六日凌晨零時五分許，
    行經有燈光號誌管制之臺北縣永和市○○路與中興路交岔路
    口闖紅燈，為臺北縣政府警察局永和分局中正橋派出所執勤
    員警攔停當場掣單舉發，嗣受處分人逾越應到案期限六十日
    以上未依規定自動繳納罰鍰或到案陳述意見，原處分機關認
    受處分人確有上開闖紅燈之違規行為，逕依道路交通管理處
    罰條例第五十三條第一項、第六十三條第一項第三款及違反
    道路交通管理事件統一裁罰基準表規定，於九十八年三月十
    七日以板監裁字第裁第四一－Ｃ00000000號裁處罰
    鍰四千五百元，並記違規點數三點，因受處分人不服向本院
    聲明異議，經本院認該處分之內容欠缺明確性，於九十八年
    八月三日以九十八年度交聲字第八五二號裁定將原處分撤銷
    ，並請原處分機關另為適法之裁決，原處分機關仍認受處分
    人有上開闖紅燈之違規行為，遂援依上開規定，另於九十八
    年八月十四日以板監裁字第裁四一－Ｃ00000000號
    裁處罰鍰四千五百元，並記違規點數三點。
三、異議意旨略以：舉發通知單上所載違規地點不具明確性，係
    重大明顯之瑕疵，為無效之行政處分，原處分機關自不得據
    以做成處分，且未予調查逕填載本件違規地點為「永和市○
    ○路、中興路口」，所為之處分於法未合；又異議人並無闖
    紅燈之違規事實，行政機關應就該違規事實負舉發責任，否
    則應對異議人為有利之認定，況距離上開路口不到十公尺之
    竹林路九十一巷口有一家便利商店，本件舉發員警自可調閱
    當時監視錄影帶為證，其怠為蒐證，僅憑個人擅斷臆測之說
    詞即為不利於異議人之認定，亦於法有違；且異議人迄今未
    接獲舉發通知單，詎遭裁處最高額罰鍰，爰聲請撤銷原處分
    云云。
四、經查：
（一）本件異議人於上開時、地騎乘車號FD七─一一九號重型機
      車，行經有燈光號誌管制之臺北縣永和市○○路與中興路
      交岔路口闖紅燈直行穿越，為警攔停當場掣單舉發等情，
      業據證人即本件舉發員警籃國軒於九十八年四月三十日本
      院九十八年度交聲字第八五二號交通事件調查時到庭具結
      證稱：渠當日並非定點值勤，係適巧經過前開地點停等紅
      燈，渠除穿著制服外，騎乘之警用機車亦開啟警示燈，於
      停等約三、四秒後，異議人自渠對向車道，往臺北縣永和
      市市公所方向行駛，並未停下，渠來不及攔下異議人，故
      迴轉尾隨異議人，沿路鳴喇叭，示意異議人停車，迄追至
      離前開路口不遠之異議人住處門口附近之九十一巷口時，
      即詢問異議人為何騎乘機車如此快，及告知異議人前述違
      規，因異議人拒簽收舉發通知單，故告知其應到案之時間
      及處所等語明確，並有臺北縣政府警察局九十七年五月六
      日北縣警交字第Ｃ00000000號舉發違反道路交通
      管理事件通知單影本一件附卷可稽。而觀諸該舉發通知單
      所載本件違規地點為「永和市○○○○○路口」，清楚敘
      明該路段所在行政區域，已足令異議人知悉違規之確定地
      點，並無異議人所指摘該處分內容欠缺明確性之重大明顯
      瑕疵可言，又原處分機關依上開舉發通知單及本院九十八
      年度交聲字第八五二號裁定書所載內容，而填載本件違規
      地點，亦非無據，是異議人上開所辯，均不足採。
（二）次按交通警員製單舉發違反道路交通處罰條例所列之違規
      事實，本質上係公務員依法執行職務之行為，如有枉法構
      陷或為不實記載之行為，則需負擔嚴厲刑事責任，國家並
      以此擔保公務員能忠實執行職務，故其所為當可被推定為
      真正；反之，若謂公務員一切行政行為均需預留證據以證
      其實，則國家行政勢必窒礙難行，效率不彰，當非適論，
      此本為其行政之特徵。況於未裝設自動感應攝影器材之路
      段，就闖紅燈等一瞬間突發之交通違規行為，因無法期待
      執勤員警於發現後能及時攝影取證，事實上僅能仰賴舉發
      員警目視為之，別無其他舉證可能，如無其他證據顯示舉
      發員警有誤認或故意構陷之情事，尚難以舉發員警無法提
      出其他證據佐證，即認其所述不可採信，否則未裝設自動
      感應攝影儀器之路段，即陷入駕駛人得任意闖紅燈違規之
      狀態，自非妥適，此觀道路交通管理處罰條例第七條之二
      第一項第一款即規定就闖紅燈之違規行為得以逕行舉發，
      可資參照。故警察取締交通違規事件，其以科學儀器照相
      採證者，固然足以據為交通違規事實之證明，惟就囿於當
      場舉發而未以科學儀器照相採證，甚或礙於手動照相而未
      能即時拍攝違規之情節，立法者亦未明文限制或排除「舉
      發警員目睹、耳聞」之證據能力，或其證述內容對於違規
      事實之證明力，此觀立法者再再以明文立法方式容認執行
      交通稽查之員警「當場舉發」，暨「當場舉發」俱乏相類
      於「逕行舉發」之採證限制（例如，必須以「科學儀器照
      相採證」等）自明（道路交通管理處罰條例第七條、第七
      條之二規定參照）。據此，舉發員警就交通違規事實之親
      身經歷見聞，當亦足可恃為此類交通事件違規事實之證據
      ，而要非所有交通違規事件倘未經科學儀器照相採證，即
      一概不能恃以認定。更何況，細稽證人籃國軒所證情節，
      並無何矛盾、齟齬或違背經驗、論理法則之處，其證述內
      容當足供法院憑以判斷、認定違規事實之存在。且依證人
      上開證述其當時在異議人對向車道停等紅燈之所處位置，
      確可清楚辨明該交岔路口之燈號及行車動態，應無誤判之
      虞，再衡諸本件證人與異議人素不相識，亦無任何嫌隙可
      言，應無設詞攀誣，或虛構違規事實以陷害異議人之理，
      是其前揭證詞信而有徵，堪予採信。此外，又無任何證據
      證明本件執勤員警有捏造事實違法取締之不法情事，而異
      議人復未就其舉發有誤提出具體證據以供調查，則執勤員
      警本於維護交通秩序、安全職責所為之舉發，自應受到合
      法、正確之推定，當堪認定異議人確有上開闖紅燈之違規
      事實無訛，異議人執前揭情詞為辯，自無足取。至異議人
      辯稱：舉發警員怠為蒐證，未調閱竹林路九十一巷口便利
      商店之監視錄影帶為證云云，惟該處係異議人違規後為警
      追截攔獲地點，並非本件舉發之違規地點，縱有錄影畫面
      應僅得證明異議人為警攔停稽查之情形，尚無法證明其於
      本件違規地點並無闖紅燈之行為，且依證人籃國軒之證詞
      ，已足堪認定異議人之違規事實，業如前述，是其未調閱
      竹林路九十一巷口便利商店之監視錄影帶為證，亦無從資
      為有利於異議人之認定。
（三）異議人雖辯稱：伊並未曾接獲舉發通知單云云，惟按本條
      例所定罰鍰之處罰，受處罰人接獲違反道路交通管理事件
      通知單後，於十五日內得不經裁決，逕依第九十二條第三
      項之罰鍰基準規定，向指定之處所繳納結案；不服舉發事
      實者，應於十五日內，向處罰機關陳述意見；其不依通知
      所定期限前往指定處所聽候裁決，且未依規定期限繳納罰
      鍰結案或向處罰機關陳述意見者，處罰機關得逕行裁決之
      ，道路交通管理處罰條例第九條第一項定有明文。又按行
      為人有道路交通管理處罰條例之情形者，應填製舉發違反
      道路交通管理事件通知單（以下簡稱通知單），並於被通
      知人欄予以勾記，當場舉發者，應填記駕駛人或行為人姓
      名、性別、出生年月日、地址、身分證統一編號及車主姓
      名、地址、車牌號碼、車輛種類。被查獲之駕駛人或行為
      人為受處分人時，應於填記通知單後將通知聯交付該駕駛
      人或行為人簽名或蓋章收受之；拒絕簽章者，仍應將通知
      聯交付該駕駛人或行為人收受，並記明其事由及交付之時
      間；拒絕收受者，應告知其應到案時間及處所，並記明事
      由與告知事項，視為已收受，違反道路交通管理事件統一
      裁罰基準及處理細則第十一條第一項第一款亦規定甚明。
      經查，本件執勤員警因於上開時地發覺異議人闖紅燈之違
      規行為遂予攔停當場掣單舉發，因異議人拒絕簽名收受該
      舉發通知單，遂告知異議人應到案時間、處所等情，業據
      證人籃國軒到庭證述如前，核諸本件舉發通知單上確有註
      記「拒簽、拒收」、「已告知當事人到案處所及日期」等
      字樣，且異議人亦自承其有拒簽收之情事，揆諸前開規定
      ，應視為異議人已收受該舉發通知單而完成送達，舉發機
      關自無須再將舉發通知單郵寄予異議人，而此項「擬制收
      受」之法律效果，包括自斯時起應依指定時、地自動到案
      ，及不自動到案者應接受裁罰等效果，自不待言。異議人
      既係經當場舉發，對其受舉發涉有上開違規行為當知之甚
      詳，況現今監理單位設有網路、電話可供查詢違規事項，
      異議人於事後置之不為查詢、處理，復未於應到案期限內
      即九十七年五月二十一日前繳納罰鍰結案或到案陳述意見
      ，難謂非因可歸責於自己之事由致遲誤期日，應自負其不
      利益之後果，異議人此部分之辯解，殊無可採。
五、綜上，異議人於前揭時、地駕車行經有燈光號誌管制之交岔
    路口闖紅燈之違規事證明確，堪以認定，且逾越應到案期限
    六十日以上未依規定自動繳納罰鍰或到案陳述意見，此觀諸
    交通部公路總局臺北區監理所板橋監理站九十八年四月八日
    北監板四字第０九八二００二七００號移送書意見欄編號二
    之記載自明。從而，原處分機關據以援引前開規定，裁處異
    議人罰鍰四千五百元，並記違規點數三點，於法並無違誤。
    本件異議為無理由，應予駁回。
據上論斷，應依道路交通案件處理辦法第十九條，裁定如主文。
中    華    民    國    98    年    9     月    30    日
                    交通法庭    法  官  劉  安  榕
以上正本證明與原本無異
如不服本裁定，應於裁定送達後5 日內敘明抗告理由，向本院提
出抗告狀。
                                書記官  陳  盈  真
中    華    民    國    98    年    10    月    1     日


司法院資訊處製作；財團法人民間司法改革基金會備份。
